【裁判字號】    89,自,145
【裁判日期】    890630
【裁判案由】    傷害等
【裁判全文】
臺灣高雄地方法院刑事判決                          八十九年度自字第一四五號
    自  訴  人  丙○○
                乙○○
                甲○○
    自訴代理人  李三賢律師
    被      告  己○○
    被      告  戊○○
    被      告  丁○○
右列被告因傷害等案件，經自訴人提起自訴，本院判決如左：
    主  文
莊蕙芳共同傷害人之身體，處拘役貳拾日，如易科罰金以參佰元折算壹日。
戊○○共同傷害人之身體，處拘役貳拾日，如易科罰金以參佰元折算壹日。
莊蕙芳、戊○○其餘被訴部分均無罪。
丁○○無罪。
    事  實
一、莊蕙芳、戊○○與丙○○、乙○○、甲○○為鄰居關係，於民國八十九年一月三
    十日下午五時許，雙方因細故發生爭執，莊蕙芳、戊○○竟基於共同傷害之犯意
    聯絡，在高雄市○○區○○路八二六號頂樓，徒手毆打吳素雲、乙○○、甲○○
    三人，致丙○○受有後頭皮擦傷、左前臂瘀傷、雙手抓傷、胸部鈍挫傷之傷害，
    致乙○○受有雙手瘀傷、抓傷、腹部鈍挫傷之傷害，致甲○○受有後頭皮血腫塊
    、胸腹部鈍挫傷之傷害。
二、案經自訴人丙○○、乙○○、甲○○提起自訴。
    理  由
壹、有罪部分：
一、訊據被告莊蕙芳、戊○○對於八十九年一月三十日下午五時許，在高雄市○○區
    ○○路八二六號頂樓，出手毆打自訴人丙○○、乙○○、甲○○之事實坦承不諱
    ，核與自訴人丙○○、乙○○、甲○○指述情節相符，並有高雄榮民總醫院診斷
    證明書影本三紙附卷可稽。事證明確被告莊蕙芳、戊○○傷害犯行，堪予認定。
二、核被告莊蕙芳、戊○○所為，均係犯刑法第二百七十七條第一項之傷害罪。被告
    莊蕙芳、戊○○就上揭犯行間，有犯意之聯絡及行為之分擔，皆為共同正犯。爰
    審酌被告莊蕙芳、戊○○二人與自訴人為鄰居關係，僅因細故發生爭執即出手毆
    打自訴人，致自訴人成傷，惟念其犯後坦承犯行，且自訴人所受之傷害非重等一
    切情狀，各量處如主文所示之刑，並均諭知如易科罰金之折算標準。
貳、無罪部分：
一、自訴意旨略以：(一)被告莊蕙芳、戊○○於八十九年一月二十六日晚間九時四十分
    許，無故侵入自訴人位於高雄市○○區○○路八二六號住宅，因認被告莊蕙芳、
    戊○○涉有刑法第三百零六條第一項之無故侵入住宅罪嫌。(二)被告莊蕙芳、戊○○於八十九年一月三十日下午五時許，攀爬至自訴人位於高雄市○○區○○路八
    二六號住家頂樓，毀損自訴人頂樓之盆栽及自訴人所有之手鐲、木板，並出口以
    ：若敢控告渠等，將打死自訴人等語恐嚇自訴人，復以三字經「幹你娘」等語侮
    辱自訴人，因認被告莊蕙芳、戊○○涉有刑法第三百零五條之恐嚇罪嫌、同法第
    三百零九條第一項之公然侮辱罪嫌、同法第三百五十四條之毀損罪嫌。(三)被告丁○○於八十九年一月三十日下午五時許，在高雄市○○區○○路八二六號頂樓，
    與被告莊蕙芳、戊○○共同基於傷害之犯意聯絡，吆喝教唆被告莊蕙芳、戊○○
    打死自訴人，因認被告丁○○涉有刑法第二百七十七條第一項之傷害罪嫌。
二、按犯罪事實應依證據認定，無證據不得推定其犯罪事實，刑事訴訟法第一百五十
    四條定有明文。訊據被告莊蕙芳、戊○○、丁○○均堅詞否認有何自訴人所指無
    故侵入住宅、毀損、恐嚇、公然侮辱、傷害之犯行；被告莊蕙芳辯稱：八十九年
    一月二十六日晚間九時四十分許，伊到自訴人家中詢問事情，是自訴人乙○○請
    伊和戊○○進去，當天還有帶小朋友一起去，後來乙○○要求伊與戊○○離開，
    伊就與戊○○一起離開，並沒有侵入自訴人之住宅，至於八十九年一月三十日下
    午五時許，伊、戊○○是與自訴人發生互毆，並沒有恐嚇、辱罵自訴人，也沒有
    毀損自訴人的東西等語；被告戊○○則以：八十九年一月二十六日晚間九時四十
    分許，伊與莊蕙芳一起到自訴人家中，是自訴人乙○○請伊進入，之後自訴人乙○○要求渠等離開，渠等也就離開，並沒有侵入自訴人住家，而且八十九年一月
    三十日，伊是與自訴人甲○○互罵髒話，但並沒有恐嚇自訴人，也沒有毀損自訴
    人的東西等語置辯；被告丁○○則辯稱：八十九年一月三十日下午五時許，戊○○與自訴人發生互毆，伊只是上去叫戊○○不要打，並沒有任何傷害自訴人的行
    為等語。
三、經查：
  (一)按刑法第三百零六條第一項無故侵入住宅罪係以無故侵入他人住宅為構成要件，
    倘係經有權同意之人同意後進入，自非無故刑法第三百零六條所謂之無故之侵入
    。自訴人乙○○雖一再指述被告莊蕙芳、戊○○係強行進入其位於高雄市○○區
    ○○路八二六號住家，然經本院勘驗自訴人提出攝有八十九年一月二十六日晚間
    九時四十分許自訴人住家門口情形之錄影帶，於錄影帶畫面時間顯示九時四十七
    分時，被告莊蕙芳出現於錄影帶右下方畫面，身旁並有一名幼兒，於九時四十八
    分時，被告戊○○出現於錄影帶畫面內，九時四十八分四十五秒左右，高雄市○○區○○路八二六號之自訴人住家大門打開，被告莊蕙芳、戊○○與小孩一同進
    入屋內，並無推擠之現象，九時五十分十六秒時，小孩先走出大門，被告莊蕙芳
    、戊○○隨即走出大門，並在大門口與屋內之人發生口角持續一至二分鐘，有勘
    驗筆錄可參，是觀諸自訴人所提出之錄影帶，被告莊蕙芳、戊○○於進入自訴人
    住家時並無任何推擠之現象，顯與自訴人乙○○所指強行進入一情不符，足見被
    告莊蕙芳、戊○○進入自訴人住家確係經自訴人乙○○同意，顯與刑法第三百零
    六條第一項之構成要件未合。
  (二)又按刑法三百五十四條毀損罪係處罰行為人故意毀棄損壞他人之物或致令不堪用
    之行為，倘行為人係出於過失致毀棄損壞他人之物，則為刑法第三百五十四條毀
    損罪所不罰之過失行為。自訴人雖指述被告莊蕙芳、戊○○二人毀損盆栽、手鐲
    、木板，然此業為被告莊蕙芳、戊○○所否認，且自訴人於自訴狀所述毀損之客
    體亦僅有盆栽一項，有自訴狀在卷可參，是自訴人之指述已有瑕疵可指；又觀諸
    自訴人所提出八十九年一月三十日之當天照片九張，自訴人位於高雄市○○區○○路八二六號之住家頂樓雖有椅子、盆栽及木板傾倒在地之情形，惟照片中椅子
    、木板均極為陳舊，應係平日即堆置於頂樓之物品，且照片中之椅子、木板僅傾
    倒在地，並無何遭毀棄損壞或不堪使用之情形；而照片中之盆栽亦僅係傾倒在地
    ，並無破裂，盆栽周圍復無任何泥土外溢之情形，再佐以被告莊蕙芳、戊○○當
    時係與自訴人發生互毆等情觀之，該等盆栽應僅係在雙方互毆之過程中不慎碰撞
    致傾倒，並非被莊蕙芳、戊○○有何故意毀損之行為，故縱被告莊蕙芳、戊○○
    於與自訴人互毆之過程中，有不慎毀損自訴人物品之行為，亦屬刑法所不罰之過
    失行為。
  (三)再者，經本院勘驗自訴人所提供八十九年一月三十日雙方發生爭執之錄音帶，其
    內容開始為吵雜之車聲，之後為被告戊○○與自訴人甲○○互以三字經辱罵之聲
    音，其後為自訴人乙○○打電話報警之聲音，最後為被告戊○○與自訴人互罵之
    聲音，有勘驗筆錄可佐，是由該錄音帶之內容並無被告莊蕙芳辱罵或恐嚇自訴人
    之言語出現，亦無自訴人所稱若控告被告莊蕙芳、戊○○將打死自訴人之言語，
    是自訴人自訴被告莊蕙芳公然侮辱、恐嚇及被告戊○○恐嚇部分，均屬不能證明
    。
  (四)又按刑法第三百零九條第一項公然侮辱罪所稱之公然，係指不特定多數人或多數
    人得共聞共見之場合，被告戊○○雖有以三字經辱罵自訴人之行為，然雙方發生
    爭執之地點為自訴人之住家，且自訴人之住家為透天厝，是其住家頂樓並非他人
    得自由出入之場所，故其住家頂樓尚與刑法第三百零九條第一項所稱公然之要件
    不符。
  (五)末者，自訴人雖指稱於被告戊○○尚未毆打自訴人之前，被告丁○○即至自訴人
    住家頂樓，向被告戊○○表示打死自訴人等語，然此業為被告丁○○、莊蕙芳、
    戊○○所否認，再經本院勘驗自訴人所提出八十九年一月三十日當天之錄音帶，
    其內並無任何被告丁○○之聲音，且被告丁○○於被告莊蕙芳、戊○○毆打自訴
    人時並無動手毆打或出言辱罵自訴人之情，亦為自訴人所自承（見本院八十九年
    五月二十五日訊問筆錄），故縱被告丁○○於被告莊蕙芳、戊○○毆打自訴人時
    在場，亦無從遽認被告丁○○與被告莊蕙芳、戊○○有何犯意之聯絡及行為之分
    擔。此外，本院復查無其他積極證據足證被告莊蕙芳、戊○○、丁○○有何自訴
    人所指此部分之犯行，不能證明被告犯罪，依法應為無罪之諭知。
據上論斷，應依刑事訴訟法第三百四十三條、第二百九十九條第一項前段、第三百零
一條第一項，刑法第二十八條、第二百七十七條第一項、第四十一條，罰金罰鍰提高
標準條例第一條前段、第二條，判決如主文。
中      華      民      國    八十九    年      六      月     三十     日
                                  臺灣高雄地方法院刑事第七庭
                                      法  官    曾  淑  娟
右正本證明與原本無異。
如不服本判決，應於判決送達後十日內，向本院提出上訴狀。
                                      書記官    陳  恩  如
中      華      民      國    八十九    年      六      月     三十     日
刑法第二百七十七條第一項：
傷害人之身體或健康者，處三年以下有期徒刑、拘役或一千元以下罰金。


司法院資訊處製作；財團法人民間司法改革基金會備份。
